臺灣桃園地方法院行政訴訟判決　
111年度交字第17號
原      告  汪世杰  
            王明君  
上二人共同
訴訟代理人  胡宗典律師
被      告  桃園市政府交通事件裁決處
                      設桃園市○○區○○路00號7~8樓
代  表  人  張丞邦    住同上
訴訟代理人  黃一鳴律師
上列當事人間交通裁決事件，原告不服被告所為如附表所示之裁
決，提起行政訴訟，本院判決如下：
    主  文
原告之訴駁回。
訴訟費用新臺幣參佰元由原告負擔。
    事實及理由
壹、程序方面：
    本件係因原告不服被告所為道路交通管理處罰條例（下稱處
    罰條例）第8 條之裁決而提起撤銷訴訟，依行政訴訟法第23
    7 條之1 ，應適用交通裁決事件訴訟程序。本件因卷證資料
    已經明確，本院依行政訴訟法第237 條之7 規定，不經言詞
    辯論，直接裁判。
貳、實體方面：                                  
一、事實概要：
　　原告汪世杰於附表所示之時間，駕駛原告王明君所有之車牌
    號碼0000－00號自用小客車（下稱系爭車輛），行經附表所
    示之地點時，為民眾於110年9月29日檢舉，經臺北市政府警
    察局信義分局（下稱舉發機關）警員認原告2人分別有「非
    遇突發狀況，在行駛中任意驟然煞車」、「駕駛人變換車道
    時未顯示方向燈」、「駕駛人非遇突發狀況，行駛中任意驟
    然減速、煞車（處車主）」等違規，遂逕行舉發並填製如附
    表所示之舉發違反道路交通管理事件通知單（下稱附表所示
    之舉發通知單），記載應到案日期如附表所示，並移送被告
    處理。嗣原告汪世杰於110年10月21日到案陳述不服舉發，
    經被告函請舉發機關協助查明事實後，認原告2人分別確有
    「非遇突發狀況，在行駛中驟然煞車」、「汽車駕駛人未依
    規定使用方向燈」、「非遇突發狀況，在行駛途中任意驟然
    減速（處車主）」等違規，即分別於110年12月7日填製附表
    編號1之桃交裁罰字第58-AZ0000000號、及桃交裁罰字第58－
    AZ0000000號、111年1月5日填製附表編號2之裁罰字第58-AI
    0000000號等3件裁決書，並依處罰條例第43條第1項第4款、
    第4項、第42條及違反道路交通管理事件統一裁罰基準及處
    理細則（下稱裁罰基準及處理細則）等規定，裁處原告汪世
    杰如附表編號1、2所示之處分、裁處原告王明君「吊扣汽車
    牌照6個月，及處罰主文二之易處處分」等處分。原告2人不
    服，於是提起本件行政訴訟。嗣被告因上開桃交裁罰字第58
    －AZ0000000號裁決書之處罰主文二尚未生易處處分效力，爰
    於111年4月12日另掣開附表編號3所示之裁決書，裁處原告
    王明君「吊扣汽車牌照6個月」，刪除處罰主文二之易處處
    分(以下附表編號1至3所示之裁決書，合稱為原處分)，並另
    行寄予原告。
二、原告起訴主張及聲明：
（一）主張要旨：
　　⒈因本件檢舉人所提供之行車記錄器影像資料，有經過檢舉
      人之消音剪輯，已經過變造而無法反應當時情況，是懇請
      均院依據行政訴訟法第135條規定，認定原告主張之事實
      為真實。
　　⒉就未依規定使用方向燈之違規而言，當時原告所在位置係
      為一車道轉換成兩車道之路段，原告係順著單一車道行駛
      ，未有變換車道之事實，亦即無依規定應使用方向燈之情
      ，況當時原告車速緩慢，並未造成任何危險，被告如何認
      定原告有變換車道之事實，亦未見被告說明。
　　⒊就非遇突發狀況，在行駛中驟然煞車之違規而言，當時原
      告係因檢舉人持續鳴按喇叭之情況下，原告因受到驚嚇，
      造成有突發狀況才有煞停行為，原告當時係為讓路予檢舉
      人，並非蓄意要阻擋檢舉人之車輛，更非要造成任何交通
      危險，當時確實是被嚇到，並請檢舉人提出未消音變造之
      原始檔案。　　　
（二）聲明：撤銷原處分。
三、被告答辯及聲明：
（一）答辯要旨：
    ⒈引用處罰條例第7條之1、第24條第1項第3款、第42條、第4
      3條第1項第4款、第4項前段、第63條第1項第3款、道路交
      通安全規則（下稱道安規則）第91條第1項第6款、第94條
      第2項等相關交通法規之條文（詳卷附答辯狀）。
    ⒉復按處罰條例第43條第1項第4款所處罰之交通違規行為，
      係駕駛人駕車任意以「非遇突發狀況，在行駛途中任意驟
      然減速、煞車或於車道中暫停」之方式行駛，足見本款規
      定之目的，係在處罰駕駛人以危險方式駕車而有危害交通
      安全之情事，藉以達成有效維護交通秩序及保障交通安全
      之目的。且於行駛車道上驟然減速、煞車或於車道中暫停
      ，易使後方車輛閃避不及造成擦撞事故，將嚴重影響道路
      交通之行車秩序及安全。
    ⒊舉發機關110年11月4日北市警信分交字第1103049262號函
      文表示略以：「…本案經查民眾110年9月29日於臺北市政
      府警察局交通違規檢舉專區提供行車紀錄器影像，檢舉案
      內車輛於110年9月28日14時18分許、行經基隆路1段無故
      於車道中暫停，復於14時20分許，在基隆路1段與松高路
      口變換車道未使用方向燈，本分局審認違規屬實即依法製
      單舉發。案經再次審視檢舉影像，該車行駛在道路上，於
      前方無車時多次任意驟然減速暫停，欲使後方檢舉人車輛
      撞擊，妨礙行車安全，且變換車道過程確實未使用方向燈
      ，無閃爍情形，違規屬實，員警爰分別依道路交通管理處
      罰條例第42條、第43條1項4款及第4項舉發並無違誤…」等
      語。
    ⒋復依採證影片光碟內容，影片(檔名：5108-H7驟然減速暫
      停(VLC播放))時間14時18分46秒時，系爭車輛即有驟然煞
      車減速之情形，於14時18分50秒時，系爭車輛二次驟然煞
      車減速，於14時18分53至58秒時，系爭車輛再次驟然煞車
      減速，於14時19分4秒時，系爭車輛又驟然煞車減速。準
      此，系爭車輛確有「非遇突發狀況，在行駛途中驟然煞車
      」之違規行為甚明。另就上開檢舉影像觀之，系爭車輛在
      車道中驟然煞車時，前方車輛未有突發狀況存在，而系爭
      車輛與前方車輛尚有間距，是周遭環境並無迫使原告不得
      不在車道中暫停之因素存在；另於影片(檔名：5108-H7未
      打方向燈(VLC播放))時間14時20分10秒時，系爭車輛變換
      車道未依規定使用方向燈，違規事實明確。　
    ⒌原告雖主張檢舉人尾隨逼車直按喇叭等語，惟當事人主張
      有利於己之事實者，就其事實有舉證之責任。民事訴訟法
      第277條前段定有明文。又上開規定依行政訴訟法第237條
      之9、第236條、第136條之規定，於交通裁決事件準用之
      。當事人主張事實，須負舉證責任，倘其所提出之證據，
      不足為主張事實之證明，自不能認其主張之事實為真實。
    ⒍又參照臺灣台中地方法院103年度交字第255號判決意旨，
      本件車輛所有人並未舉證其篩選控制系爭車輛駕駛人之過
      程無過失，是被告依處罰條例第43條第4項規定，裁處車
      輛所有人(王明君)吊扣該汽車牌照6個月應無違誤。　
    ⒎綜上所述，系爭車輛因有「非遇突發狀況，在行駛途中驟
      然煞車」、「非遇突發狀況，在行駛途中任意驟然減速（
      處車主）」、「汽車駕駛人未依規定使用方向燈」等情，
      已該當處罰條例第43條第1項第4款、第4項、第42條、第8
      5條第1項等規定之要件。被告依法裁處，應無違誤。　
（二）聲明：駁回原告之訴。
四、本院之判斷：
（一）前提事實：
      原告汪世杰於附表所示之時間，駕駛原告王明君所有之系
      爭車輛行經附表所示之地點時，為民眾於110年9月29日檢
      舉，經臺北市政府警察局信義分局（下稱舉發機關）警員
      認原告2人分別有「非遇突發狀況，在行駛中任意驟然煞
      車」、「駕駛人變換車道時未顯示方向燈」、「駕駛人非
      遇突發狀況，行駛中任意驟然減速、煞車（處車主）」等
      違規之情，此有舉發機關110年11月4日北市警信分交字第
      1103049262號函文（見本院卷第28頁）、檢舉人資料（見
      本院卷第29頁正反面）、附表所示之舉發通知單（見本院
      卷第39至40頁）、駕駛人基本資料（見本院卷第41頁）、
      汽車車籍查詢（見本院卷第42頁）、交通違規案件陳述書
      （見本院卷第43至45頁）等資料各1份在卷可憑。
（二）本件被告認定原告汪世杰有「非遇突發狀況，在行駛中驟
      然煞車」之違規，並無違誤：
    ⒈按處罰條例第43條第1項第4款規定：「汽車駕駛人，駕駛
      汽車有下列情形之一者，處6,000元以上24,000元以下罰
      鍰，並當場禁止其駕駛：四、非遇突發狀況，在行駛途中
      任意驟然減速、煞車或於車道中暫停」。又「汽車除遇突
      發狀況必須減速外，不得任意驟然減速、煞車或於車道中
      暫停。前車如須減速暫停，駕駛人應預先顯示燈光或手勢
      告知後車，後車駕駛人應隨時注意前車之行動」，亦為道
      安規則第94條第2項所明定。
    ⒉復按處罰條例第43條第1項第4款「非遇突發狀況，在行駛
      途中任意驟然減速、煞車或於車道中暫停」規定之立法意
      旨，係在避免道路駕駛人於「非遇突發狀況」時在道路中
      因有「任意驟然減速、煞車」或「於車道中暫停」之情形
      而導致交通意外之發生；在「任意驟然減速、煞車」行為
      態樣下，因其驟然減速可能導致後方車輛無法預測而必須
      驟然減速、煞車，而有追撞之風險；而「於車道中暫停」
      之行為態樣，其所蘊含之風險，即一般道路駕駛人對於車
      輛於車道中之狀態預測應為「行進狀態」而非「停止狀態
      」，故立法者明文排除「有突發狀況」之情形下，例如前
      方有車禍突然發生、道路塌陷、車輛惡意危險之駕駛行為
      或巨大貨物突然掉落路面、惡劣天候情況等等其它緊急突
      發狀況而不得不驟然減速、煞車或於車道中暫停時等情，
      方屬有正當理由，而得於車道中暫停，始符合例外不予處
      罰。此並有臺灣新北地方法院109年交字第116號、108年
      度交字第277號、106年度交字第272號等行政判決亦有相
      同之論述，可資參酌。
    ⒊經查，本院勘驗舉發過程之錄影光碟，其內容略以：「（
      一）檔案名稱：5108-H7驟然減速暫停(VLC播放)。⒈光碟
      播放時間共29秒，本檔案之錄影畫面係2021年9月28日14
      時許所錄製，為檢舉人車輛行車記錄器之錄影畫面。⒉錄
      影畫面一開始，可看見該路段之道路係由3條穿越虛線分
      隔出2個車道，檢舉人車輛係行駛於右側之車道上，原告
      則駕駛車牌號碼0000－00號自用小客車（下稱系爭車輛）
      行駛於檢舉人車輛左側之車道上，而兩車係處於平行之狀
      態。⒊錄影畫面時間14時18分42秒許，系爭車輛開始向右
      變換車道，行駛至檢舉人車輛前方。⒋錄影畫面時間14時1
      8分45秒許，可看見系爭車輛於行駛至檢舉人車輛前方後
      ，即開始放慢車速，此時可看見系爭車輛之煞車燈亮起。
      ⒌錄影畫面時間14時18分47秒許（勘驗筆錄誤載為14時48
      分47秒許），系爭車輛之煞車燈再度亮起，此時系爭車輛
      前方並無任何車輛或事故阻礙其以正常車速前行。⒍錄影
      畫面時間14時18分49秒許（勘驗筆錄誤載為14時48分49秒
      許），此時系爭車輛左側車道上有一輛自小客車經過並進
      行超車，經過系爭車輛後即向右變換車道，行駛至系爭車
      輛前方。⒎錄影畫面時間14時18分53秒許（勘驗筆錄誤載
      為14時48分53秒許），系爭車輛再度亮起煞車燈，以緩慢
      車速前行。⒏錄影畫面時間14時18分56秒許（勘驗筆錄誤
      載為14時48分56秒許），檢舉人車輛開始向左變換車道至
      內側車道上，此時可看見系爭車輛亦亮起煞車燈，並欲向
      左變換車道至內側車道上，行駛於檢舉人車輛前方，嗣檢
      舉人車輛加速超越系爭車輛。⒐錄影畫面時間14時19分4秒
      許（勘驗筆錄誤載為14時49分4秒許），系爭車輛再度出
      現於錄影畫面內，且其車輛之車頭超越檢舉人車輛後，車
      頭有偏左並放慢車速阻礙檢舉人車輛前行，此時檢舉人車
      輛亦放慢車速，而系爭車輛相距其前方車輛至少5組以上
      車道線之距離」等情(見本院卷第65頁正反面)觀之，足認
      系爭車輛於影畫面時間14時18分42秒許，行駛至檢舉人車
      輛前方後，即分別於錄影畫面時間14時18分45秒、47秒、
      53秒、56秒及14時19分4秒等時間內，在車道中驟然煞車
      之事實，此時系爭車輛之前方並無任何車輛阻擋其往前行
      駛，亦未有緊急煞車、碰撞事故等突發狀況存在，且於錄
      影畫面時間14時18分49秒許，即原告在放慢車速阻擋檢舉
      人車輛前行時，其左側之內側車道仍有其他車輛持續往前
      行駛，並在超越系爭車輛後，隨即向右變換車道至系爭車
      輛前方，可見當時周遭環境並無迫使原告不得不在車道中
      驟然煞車之因素存在。故堪認原告汪世杰駕駛系爭車輛確
      有「非遇突發狀況，在行駛中驟然煞車」之客觀違規行為
      事實。
　　⒋原告汪世杰雖主張：原告係因檢舉人持續鳴按喇叭之情況
      ，原告因受驚嚇而造成有突發狀況才有煞停行為，並非蓄
      意要阻擋檢舉人之車輛等語。惟查，依原告於起訴狀內所
      述略以：當時原告在內湖通往信義區高架橋上時，因檢舉
      人車輛欲違規切入原告所在車道，而原告並未讓道，於是
      檢舉人車輛即從高架橋上一路尾隨跟在後面逼車，並持續
      鳴按喇叭之情況下，造成原告驚嚇而有突發狀況才有煞停
      行為等語觀之，顯見系爭車輛於行經信義區高架橋時，係
      因檢舉人車輛欲切入其所行駛之車道，因系爭車輛不讓道
      ，致使檢舉人車輛有持續鳴按喇叭之情，足見，原告與檢
      舉人間於信義區高架橋上變換車道過程中，即已產生行車
      糾紛。又觀諸前揭勘驗檢舉人行車記錄器之錄影光碟畫面
      可見，原告於案發時係於左側車道加速超越行駛於右側車
      道之檢舉人車輛後，即往右突然切入檢舉人車輛前方，並
      於行駛當中多次驟然煞車於車道上，益見原告係因先與檢
      舉人間有變換車道之行車糾紛，之後即採取超車切入檢舉
      人車輛之前方，並突然在檢舉人車輛行進之車道中多次煞
      車，企圖阻礙檢舉人車輛前行，況檢舉人車輛於錄影畫面
      時間14時18分56秒許向左變換車道至內側車道後，系爭車
      輛仍欲一同向左變換車道至內側車道上，甚至亮起煞車燈
      ，阻礙檢舉人車輛繼續前行；及於檢舉人車輛加速超越系
      爭車輛之後，於錄影畫面時間14時19分4秒許（勘驗筆錄
      誤載為14時49分4秒許），系爭車輛又再度加速出現於錄
      影畫面內，且其車輛之車頭超越檢舉人車輛後，車頭有偏
      左並放慢車速阻礙檢舉人車輛前行等情，足見，原告汪世
      杰於檢舉人車輛加速超越系爭車輛之後，仍再加速糾纏及
      欲阻礙檢舉人車輛之前行。綜觀上情，依一般經驗法則應
      可推論原告係以藉此方式教訓檢舉人並發洩原告心中之不
      滿。故堪認原告駕駛系爭車輛確有「非遇突發狀況，在車
      道中暫停」之主觀故意及客觀之違規行為事實。
　　⒌至原告汪世杰主張：本件檢舉人車輛確有長鳴喇叭之事實
      ，其所提供之行車記錄器影像已經過消音剪輯，亦即已經
      過變造，無法反應錄影當時之情況等語。惟查，按當事人
      主張有利於己之事實者，就其事實有舉證之責任。民事訴
      訟法第277條前段定有明文。又上開規定依行政訴訟法第2
      37條之9、第236條、第136條之規定，於交通裁決事件準
      用之。當事人主張事實，須負舉證責任，倘其所提出之證
      據，不足為主張事實之證明，自不能認其主張之事實為真
      實。經查，本件檢舉人車輛是否長按喇叭，本件採證影片
      並無收錄聲音，故不得而知。雖原告表示該影像已經過檢
      舉人之消音剪輯，已經過變造，故依行政訴訟法第135條
      規定，應認定原告主張之事實為真實，惟市面上大部分所
      銷售之行車記錄器本就具備可關閉收音之功能，因此所錄
      攝之畫面呈現靜音狀態，並非必然是經過提供者所變造，
      亦有可能檢舉人車內之行車記錄器一開始即關閉收音功能
      ，且原告亦未提出任何證據以實其說，僅空言表示其於車
      道內驟然煞車，係因後方車輛急閃大燈及鳴按喇叭，實難
      憑採。況不論檢舉人是否有對原告長按喇叭一事，惟此均
      非係屬於前揭說明之在車道中發生之突發狀況，原告本不
      得以上開事由作為其得在車道中驟然煞車之免責藉口。再
      者，由前揭違規錄影畫面內容觀之，上開錄影畫面之畫質
      及光線均前後一致，週邊景物呈連續狀態，並無相關剪接
      或變造等人為造作之跡證，況且原告對於本院前揭勘驗錄
      影光碟中在行駛中驟然煞車之車輛係原告所駕駛之系爭車
      輛，及於錄影畫面時間14時18分45秒、47秒、53秒、56秒
      及14時19分4秒等時間內，有多次驟然煞車等情，亦均不
      爭執，是堪認前揭本院勘驗之錄影光碟內容係於本件違規
      時、地直接拍攝、錄影之事實結果。故原告上開主張，均
      顯屬卸責之詞，不足採信。
    ⒍綜上所述，本件原告汪世杰確實有「非遇突發狀況，在行
      駛中驟然煞車」之違規行為及違規故意，已詳如前述，故
      本件被告依據舉發員警之舉發而認定原告汪世杰有「非遇
      突發狀況，在行駛中驟然煞車」之違規行為，並無違誤。
（三）本件被告認定原告王明君有「非遇突發狀況，在行駛途中
      任意驟然減速（處車主）」之違規，並無違誤：　
　　⒈按處罰條例第43條第1項第4款規定：「汽車駕駛人，駕駛
      汽車有下列情形之一者，處6,000元以上24,000元以下罰
      鍰，並當場禁止其駕駛：四、非遇突發狀況，在行駛途中
      任意驟然減速、煞車或於車道中暫停」、第43條第4項前
      段規定：「汽車駕駛人有第一項或前項行為者，並吊扣該
      汽車牌照6個月」。
　　⒉又按汽車駕駛人若與汽車所有人非同屬一人，於對汽車駕
      駛人處以處罰條例第43條第1項所定罰鍰外，可否依同條
      第4 項規定對於汽車所有人處以吊扣汽車牌照3個月處罰
      ，臺灣高等法院暨所屬法院前於98年11月11日所舉辦之98
      年法律座談會即曾進行研討，其結果略以：
　　⑴按處罰條例第43條第4項文義以觀，其吊扣汽車牌照之對象
      係「違規之汽車牌照」，並無違規汽車駕駛人應與汽車所
      有人為同一人始能吊扣汽車牌照之限制。考其立法目的係
      慮及汽車所有人擁有支配管領汽車之權限，對於汽車之使
      用方式、用途、供何人使用等，得加以篩選控制，非無擔
      保其汽車之使用者具備法定資格及駕駛行為合於交通管理
      規範之義務，否則無異縱容汽車所有人放任其所有之汽車
      供人恣意使用，徒增道路交通之風險，殊非事理之平。
　　⑵再觀該條文立法過程，原草案為「汽車所有人，明知汽車
      駕駛人有第1項第1款、第2款及第3項之行為，而不予禁止
      駕駛者，並吊扣該汽車牌照3個月；經受吊扣牌照之汽車
      再次提供為違反第1項第1款或第3項行為者，沒入該汽車
      ；前項規定，推定汽車所有人為明知」。惟因主管機關交
      通部認要如何推定汽車所有人為「明知」，在執行實務上
      有困難，而建議修改為現行條文，此有立法院第5屆第6會
      期交通委員會第六次全體委員會記錄可參。益證處罰條例
      第43條第1項第2款、第4項關於吊扣汽車牌照之處分，應
      係針對汽車所有人所設之特別規定，自不得僅以汽車所有
      人已依處罰條例第85條第1項規定，指出汽車之實際使用
      人即遽認無處罰條例第43條第1項第2款、第4項規定適用
      之餘地。
　　⑶然上開吊扣汽車牌照之特別規定，究屬行政義務違反之處
      罰，而條文或立法過程，並未排除行政罰法第7條第1 項
      「違反行政法上義務之行為非出於故意或過失者，不予處
      罰」及處罰條例第85條第4項推定過失等規定之適用，是
      汽車所有人自仍得經由舉證證明其無故意及過失而免罰。
　　⑷故縱汽車駕駛人與汽車所有人非同屬一人，亦應依同條第4
      項規定對於汽車所有人處以吊扣汽車牌照3個月處罰，惟
      可舉證不罰。（臺灣高等法院暨所屬法院98年11月11日98
      年法律座談會刑事類提案第21號研討結果意旨可資參照）
      。
　　⑸嗣於105年9月5日，高等行政法院及地方法院行政訴訟庭舉
      行法律座談會，就相類問題再次提案研討（提案五）。該
      提案經討論後雖由提案法院撤回，然研討時相對立之甲案
      （採汽車所有人舉證不足，應認仍有過失見解）、乙案（
      採汽車所有人已舉證證明無過失，應撤銷原處分見解），
      對於汽車所有人仍須依行政罰法第7條第1項規定，在有故
      意或過失之主觀歸責要件前提下，始能依處罰條例第43條
      第4項規定吊扣汽車牌照處罰之見解，則無不同。對照上
      開高等法院暨所屬地方法院座談會決議，可認汽車所有人
      因其對涉案汽車支配管領權限，如因故意或過失，未能擔
      保、督促汽車使用者具備法定駕駛資格、駕駛行為合於交
      通管理規範時，仍得依據前開規定處罰，已為實務上穩定
      之見解，故原告爭執於裁罰汽車駕駛人後，不應再對汽車
      所有人裁罰，尚非可採。
　　⑹基上，處罰條例第43條第4項並無明文規定汽車駕駛人與汽
      車所有人應為同一人，始能吊扣汽車牌照之限制，是在汽
      車駕駛人與汽車所有人不同時，即係採併罰規定，衡酌其
      立法目的，顯係考量汽車所有人擁有支配管領汽車之權限
      ，對於汽車之使用方式、用途、供何人使用等事項，均得
      加以篩選控制，是其對於汽車之使用者應負有監督該使用
      者具備法定資格及駕駛行為合於交通安全管理規範之公法
      上義務，藉以排除汽車所有人放任其所有之汽車供人恣意
      使用，徒增危害道路交通安全之風險。準此，汽車所有人
      因其對違規涉案汽車具有支配管領權限，如因故意或過失
      ，而未能確實擔保、督促汽車使用者具備法定駕駛資格、
      駕駛行為合於交通管理規範時，自得依上開規定處罰，為
      目前實務上之見解（臺北高等行政法院判決108年度交上
      字第319號判決意旨參照）。
    ⒊復按「違反行政法上義務之行為非出於故意或過失者，不
      予處罰」，行政罰法第7條第1項有明文規定。基於「有責
      任始有處罰」之原則，行政罰之裁處以行為人主觀上有可
      非難性及可歸責性為前提，故須其違反行政法上義務行為
      係出於故意或過失者，始予處罰；無故意或過失者，則非
      在處罰之列。又關於法律或自治條例所為併罰規定，揆其
      立法意旨係將原非「行政法上義務主體（通常即為處罰對
      象）」之人或組織，納入處罰對象，故除非立法意旨明白
      表示該併罰對象不以有故意過失為必要，否則其規定僅具
      擴大處罰對象之意義，尚不足以排除行政罰法第7條有關
      故意過失規定之適用。準此，在汽車駕駛人與汽車所有人
      不同時，依處罰條例第43條第4項前段關於吊扣汽車所有
      人該汽車牌照6個月之併罰規定，仍有行政罰法第7條有關
      故意過失規定之適用，此固無疑義，惟處罰條例第85條第
      4 項「依本條例規定…同時併處罰其他人之案件，推定…該
      其他人有過失」規定採推定過失責任，即產生舉證責任倒
      置效果，則汽車所有人原則上應負推定過失責任，其須舉
      證證明確實無過失之程度，始得免罰。
    ⒋經查，本件原告王明君並未提出任何證據資料，用以證明
      原告王明君對於駕駛人即原告汪世杰之「非遇突發狀況，
      在行駛途中驟然煞車」之違規行為已盡擔保、監督責任而
      無過失之程度。自不能推翻處罰條例第85條第4項所推定
      原告王明君有過失之責任。故本件仍應認原告王明君對於
      駕駛人即原告汪世杰之「非遇突發狀況，在行駛途中驟然
      煞車」之違規行為，應負推定之過失責任。
（四）本件被告認定原告汪世杰有「汽車駕駛人未依規定使用方
      向燈」之違規，並無違誤：　
　　⒈按「汽車駕駛人，不依規定使用燈光者，處新臺幣1,200元
      以上3,600元以下罰鍰」，處罰條例第42條定有明文。又
      「行車遇有轉向、減速暫停、讓車、倒車、變換車道等情
      況時所用之燈光及駕駛人之手勢，應依下列規定：六、變
      換車道時，應先顯示欲變換車道方向之燈光或手勢」、「
      汽車駕駛人，應依下列規定使用方向燈：二、左（右）轉
      彎時，應先顯示車輛前後之左（右）邊方向燈光；變換車
      道時，應先顯示欲變換車道方向之燈光，並應顯示至完成
      轉彎或變換車道之行為」，道安規則第91條第1項第6款、
      第109條第2項第2款所明定。　
　　⒉經查，本院勘驗本件舉發過程之錄影光碟內容略以：「（
      二）檔案名稱：5108-H7未打方向燈(VLC播放)。⒈光碟播
      放時間共10秒，本檔案之錄影畫面係2021年9月28日14時
      許所錄製，為檢舉人車輛行車記錄器之錄影畫面。⒉錄影
      畫面時間14時20分6秒許，可看見系爭車輛開始偏右行駛
      。⒊錄影畫面時間14時20分10秒許，可看見系爭車輛之左
      側輪胎跨越車道線。⒋錄影畫面時間14時20分11秒許，系
      爭車輛已完成向右變換車道之行為，系爭車輛於向右變換
      車道期間，完全未使用右側方向燈」等情（見本院卷第65
      頁反面），並有舉發機關110年11月4日北市警信分交字第
      1103049262號函文、附表編號2所示之舉發通知單等資料
      （見本院卷第28頁正反面、第39頁反面）在卷可佐。足認
      系爭車輛確於附表編號2所示之時間，行經附表編號2所示
      之地點時，確有向右變換車道之情，自應於變換車道時應
      依法使用方向燈，亦即應遵守上開道安規則對於變換車道
      時所要求應遵守之規範。據此，系爭車輛於變換車道時，
      確有未依規定使用方向燈之情，足認其違規屬實。
　　⒊至原告汪世杰主張：其當時所在位置係為一車道轉換成兩
      車道之路段，原告係順著單一車道行駛，未有變換車道之
      事實，亦即無依規定應使用方向燈之情等語。惟查，道安
      規則第91條第1項第6款及第109條第2項第2款既已明文課
      予駕駛人駕駛車輛變換車道時時，即負有顯示所欲變換車
      道之方向燈或手勢之義務。故只要是駕駛人駕駛車輛要向
      變換車道時，皆應顯示右邊方向燈或手勢，俾利其他用路
      人了解車輛動向，以維自身及他人行車安全。本件原告雖
      係沿著道路順向行駛，且所行駛之車道雖原為一車道，嗣
      分成兩車道，但其所行駛之路線仍係駛向分為兩車道後之
      右側車道，並跨越劃設於路面上之車道線，即應依道安規
      則第91條第1項第6款及第109條第2項第2款之規定，顯示
      右邊方向燈或手勢，不可謂因順向而能被其他車輛預見動
      向而免除使用方向燈或手勢之義務。再者，縱使本件違規
      路段之車道數，係由單一車道分割成兩車道，惟只要原告
      行經該處之路線，係駛向分割後之右側車道時，即應使用
      右側方向燈，表示其即將於該於路段向右變換車道，藉以
      提醒後方駕駛人，亦即應依上開道安規則第91條第1項第6
      款及第109條第2項第2款之規定，顯示右邊方向燈或手勢
      ，不可謂係順著原單一車道行駛，即可免除原告使用方向
      燈或手勢之義務。故原告上開主張，顯係卸責之詞，不足
      採信。
　　⒋綜上所述，原告係持有合法駕駛執照之人，其變換車道未
      依規定使用方向燈之違規行為，縱認其非故意，亦有應注
      意，能注意，而未注意之過失責任。故本件被告認定原告
      有附表所示之「汽車駕駛人未依規定使用方向燈」等違規
      行為事實，並無違誤。　　
（五）被告以附表編號1、2所示之處分裁罰原告汪世杰，並無違
      誤：
    ⒈按「汽車駕駛人，不依規定使用燈光者，處新臺幣1,200元
      以上3,600元以下罰鍰」、「汽車駕駛人，駕駛汽車有下
      列情形之一者，處6,000元以上24,000元以下罰鍰，並當
      場禁止其駕駛：四、非遇突發狀況，在行駛途中任意驟然
      減速、煞車或於車道中暫停」、「汽車駕駛人，有下列情
      形之一者，應接受道路交通安全講習：三、有第43條規定
      之情形」、「汽車駕駛人有下列各款所列條款之一者，除
      依原條款處罰鍰外，並予記點：三、有第43條、第53條或
      第53條之1情形之一者，各記違規點數3點」，處罰條例第
      42條、第43條第1項第4款、第24條第1項第3款、第63條第
      1項第3款分別定有明文。
    ⒉次按裁罰基準及處理細則第1條規定：「本細則依道路交通
      管理處罰條例第92條第4項規定訂定之」、第2條第1項、
      第2項規定：「處理違反道路交通管理事件之程序及統一
      裁罰基準依本細則之規定辦理。前項統一裁罰基準，如附
      件違反道路交通管理事件統一裁罰基準表」，核上開處罰
      條例第92條第4項所授權交通部會同內政部訂定之裁罰基
      準及處理細則及其附件「違反道路交通管理事件統一裁罰
      基準表」（下稱裁罰基準表），就其立法目的及功能，乃
      為防止處罰機關枉縱或偏頗，用以維持裁罰之統一性與全
      國因違反道路交通管理事件受處罰民眾之公平，不因裁決
      人員不同，而生偏頗，寓有避免各監理機關於相同事件恣
      意為不同裁罰之功能，並非法所不許，於憲法上保障人民
      財產權之意旨並無牴觸（此並有司法院釋字第511號解釋
      意旨理由足資參照），是被告自得依此裁罰基準表而為裁
      罰。
    ⒊本件原告汪世杰確有「汽車駕駛人未依規定使用方向燈」
      、「非遇突發狀況，在行駛中驟然煞車」等違規行為事實
      ，已詳如前述，且原告汪世杰係於應到案期限內到案聽後
      裁決，又依裁罰基準表規定：「機車或小型車」、「汽車
      駕駛人，不依規定使用燈光」、「汽車」、「汽車駕駛人
      非遇突發狀況，在行駛中任意驟然減速、煞車或於車道中
      暫停」，於期限內繳納或到案聽候裁決者，裁處罰鍰1,20
      0元、18,000元。是本件被告依處罰條例第42條、第43條
      第1項第4款、第24條第1項第3款、第63條第1項第3款、裁
      罰基準及處理細則及裁罰基準表等規定，以附表編號1、2
      所示之處分裁處原告，經核即屬於法有據，並無違誤。故
      原告汪世杰訴請撤銷附表編號1、2所示之處分，為無理由
      ，應予駁回。
（五）被告以附表編號3所示之處分裁罰原告王明君吊扣汽車牌
      照6個月，並無違誤：
    ⒈按「汽車駕駛人有第1項或前項行為者，並吊扣該汽車牌照
      6個月；…」，處罰條例第43條第4項前段定有明文。
　　2.本件因原告汪世杰確有「非遇突發狀況，在行駛中驟然煞
      車」之違規行為，已詳如前述，是被告依處罰條例第43條
      第4項前段規定，以附表編號3所示之處分裁處原告王明君
      吊扣系爭車輛之牌照6個月，經核即屬於法有據，上開處
      分並無違誤。故原告王明君訴請撤銷附表編號3所示之處
      分，為無理由，應予駁回。
（六）本件判決基礎已臻明確，兩造其餘之攻擊防禦方法及訴訟
      資料經本院審酌後，核與判決結果不生影響，無一一論述
      之必要，附此敘明。
六、本件第一審裁判費為裁判費300元，應由原告2人負擔，爰確
    定第一審訴訟費用額如主文第二項所示。
七、據上論結，本件原告之訴無理由，依政訴訟法第237條之8  
    第1項、第98條第1項前段等規定，判決如主文。
中　　華　　民　　國　　111 　年　　8 　　月　　18　　日
　　　　　　　　　行政訴訟庭　法　官　黃漢權
附表：
 編號  原告 違規舉發通知單     裁決書 違規時間地點    違規事實    處罰主文    1 汪世杰 110年10月18日北市警交大字第AZ0000000號（110年12月2日前） 110年12月7日桃交裁罰字第58－AZ0000000號 110年9月28日14時18分許，在臺北市信義區基隆路一段 非遇突發狀況，在行駛中驟然煞車 罰鍰新臺幣（下同）18,000元、記違規點數3點，並應參加道路交通安全講習    2 汪世杰 110年10月12日北市警交大字第AI0000000號（110年11月26日前） 111年1月5日桃交裁罰字第58－AI0000000號 110年9月28日14時20分許，在臺北市信義區基隆路一段與松高路口 汽車駕駛人未依規定使用方向燈 罰鍰1,200元    3 王明君 110年10月20日北市警交大字第AZ0000000號（110年12月6日前） 111年4月12日桃交裁罰字第58－AZ0000000號 110年9月28日14時18分許，在臺北市信義區基隆路一段 非遇突發狀況，在行駛途中任意驟然減速（處車主） 吊扣汽車牌照6個月 
上為正本係照原本作成。
如不服本判決，應於判決送達後20日內，向本院提出上訴狀並表
明上訴理由（原判決所違背之法令及其具體內容或依訴訟資料可
認為原判決有違背法令之具體事實），其未載明上訴理由者，應
於提出上訴後20日內向本院補提理由書（上訴狀及上訴理由書均
須按他造人數附繕本，如未按期補提上訴理由書，則逕予駁回上
訴），並應繳納上訴裁判費新臺幣750元。
中　　華　　民　　國　　111 　年　　8 　　月　　18　　日
　　　　　　　　　　　　　　　書記官　蕭竣升